臺灣苗栗地方法院刑事判決　　　　　　　 93年度訴字第122號
公　訴　人　臺灣苗栗地方法院檢察署檢察官
被　　　告　戊○原名劉漢文）.
指定辯護人　甲○○律師
上列被告因毒品危害防制條例案件，經檢察官提起公訴 （92年度
偵字第4582號），本院判決如下：
    主  文
戊○連續轉讓第二級毒品，處有期徒刑壹年貳月。又連續幫助施
用第一級毒品，處有期徒刑捌月。又連續幫助施用第二級毒品，
處有期徒刑陸月。應執行有期徒刑貳年貳月。
　　犯罪事實
一、劉漢文基於概括犯意，自民國92年8 、9 月間起，至同年10
    月30日乙○○、丁○○遭採尿前96小時內之某時止，在苗栗
    縣公館鄉中義村5 鄰204 號建豐汽車修理廠內，連續無償提
    供而轉讓第二級毒品安非他命若干（每次轉讓數量未達淨重
    10公克）給其妻乙○○、其表弟丁○○多次，以供其二人施
    用。
二、劉漢文另分別基於幫助施用第1 級以及第2 級毒品的概括犯
    意，自92年2 、3 月間起，至同月30日10時前之某時止，在
    上址，為己○○聯絡真實姓名年籍不詳之人，以便己○○向
    該人購買安非他命及海洛因多次，而連續幫助己○○於同一
    時期施用安非他命及海洛因多次。
三、本案件經苗栗縣警察局移送臺灣苗栗地方法院檢察署檢察官
    偵查後起訴。
    理  由
壹、關於證據能力之認定：
一、被告對於其就本案先前所為之警詢供述、偵訊供述，表示任
    意性、真實性均有爭執，惟經本院調查結果，認為其與事實
    相符，且並非出於不正方法取得，依刑事訴訟法第156 條第
    1 項，得為證據，其理由將在後述有關被告辯解不採納理由
    部分，詳細敘述。
二、至於本案中被告以外之人於警詢中供述，當事人均表示不爭
    執其證據能力（審理卷第58、59頁），而未於言詞辯論終結
    前聲明異議，依刑事訴訟法第159 條之5 第2 項視為同意作
    為證據，經本院審酌其作成情況係在警察人員面前所為之供
    述，依法製有警詢筆錄，有一定之公信力，作為證據，應屬
    適當，依同條第1 項，亦得為證據。
貳、認定犯罪事實所憑的證據及理由
一、關於犯罪事實一部分：
（一）證人即被告的表弟丁○○已經於審理中到院證述有關被告
      在上述地點連續將安非他命轉讓給他的事實明確，不惟如
      此，關於被告將安非他命轉讓給其妻彭晁英之情，證人丁○○在作證時亦表明有看過此事，且情形與他差不多（審
      理卷第88頁）。而被告此行為的起始時間與頻率，依證人
      丁○○於偵訊中之供述，是從92年8 、9 月開始，約1 、
      2 個禮拜1 次，每次被告都有將安非他命轉讓給他與彭晁
      英（偵查卷第59頁）。
（二）證人乙○○在警詢時，也有說其所吸食的安非他命是由被
      告所提供的（偵查卷第9頁）。
（三）被告自己在警詢時，亦承認「乙○○是我老婆，我買了安
      非他命就會給用」、「有東西就會給大家一起用，丁○○
      跟我要安非他命我有拿安非他命給他用」等語（偵查卷第
      7 頁反面）。甚至在檢察官訊問時，被告還是承認有無償
      提供安非他命給乙○○與丁○○（偵查卷第30頁）。
（四）警方於92年10月30日持本院核發之搜索票前往上述地點搜
      索查獲乙○○、丁○○後，有對其2 人進行採尿送驗，經
      檢驗結果，均呈甲基安非他命陽性反應，有苗栗縣衛生局
      92年11月10日苗衛檢字第0920019254號煙毒尿液檢驗成績
      書可憑（偵查卷第35頁），足可佐證乙○○、丁○○前述
      證詞，證稱有經被告轉讓安非他命而施用等情並非虛構。
      另被告連續轉讓安非他命犯行的終止時間，亦應因此為92
      年10月30日乙○○、丁○○遭採尿前96小時內之某時止。
（五）關於被告每次轉讓的數量，由於未經每次加以查獲鑑驗，
      無從確定其具體數量，但依前述證人所述，其每次轉讓僅
      供證人1 次施用，應認其每次轉讓數量未達行政院所定加
      重其刑之數量標準（即淨重10公克）。
二、關於犯罪事實二部分：
（一）證人己○○於警詢中已證稱：「我有用海洛因及吸食安非
      他命」、「海洛因1 包1000元，安非他命1 包也是1000元
      ，我要買這二樣東西，劉漢文會幫我聯絡藥頭把海洛因跟
      安非他命送到修車廠給我，一手交錢，一手交貨的方式購
      得」等語（偵查卷第11頁）；於檢察官偵訊時也證稱：「
      （問：所施用的毒品來源？）請劉漢文幫我聯絡而已，我
      再跟藥頭買」（偵查卷第37頁）。至於其於該次偵訊時同
      時證稱「我只是請他幫我聯絡藥頭，買過7 、8 次，『都
      是買海洛因』」，由於證人己○○已經死亡，無法再行傳
      喚作證以確認其真意，惟依整個偵訊對話內容以觀，並對
      照上述其於警詢中之供述，應該是指海洛因部分，有請被
      告聯絡過藥頭7 、8 次，並非被告只有聯絡藥頭購買海洛
      因，而沒有聯絡購買安非他命，否則不至於被告在回答有
      施用海洛因也有用安非他命後，隨即表示毒品來源由被告
      聯絡，也不會在警詢中說「我要買這二樣東西（指海洛因
      及安非他命），劉漢文會幫我聯絡藥頭‧‧‧。」
（二）警方於92年10月30日持本院核發之搜索票前往上述地點搜
      索查獲己○○後，有對進行採尿送驗，經檢驗結果，呈現
      甲基安非他命以及海洛因陽性反應，此為前述之苗栗縣衛
      生局檢驗成績書所一併載明（因己○○、乙○○、丁○○
      三人一同送驗），亦可見證人己○○之前述證詞，有客觀
      科學證據可為佐證。
（三）被告在警詢、檢察官偵訊時，雖然沒有承認他有幫己○○
      聯絡購買毒品，但是他卻說他有無償拿毒品給己○○施用
      （偵查卷第7 頁背面、第30頁背面），顯見己○○之施用
      毒品，應該確實與被告有所關聯。至於被告並未承認幫助
      聯絡購買毒品之事實，應該是誤認無償提供毒品給己○○
      ，在法律上的情節較為輕微或不必因此負擔刑責。此對於
      證人己○○前述證詞之真實性並無影響。
（四）證人己○○連續施用毒品的來源既然是求諸於被告代為聯
      絡毒品上源，則被告連續幫助施用毒品的起迄時間，亦應
      與證人己○○施用毒品的起迄時間相近（因被告否認犯行
      ，證人己○○又已經死亡，無法為更進一步具體的確定）
      ，依證人己○○於警詢中所述，即自92年2 、3 月間起至
      92年10月30日10時前之某時止（偵查卷第11頁）。
三、綜上事證，犯罪事實欄所載之被告犯行明確，可以認定。
參、被告辯解不採納的理由：
一、被告於本院審理中，於訊問被告程序，均保持沉默，而未提
    出辯解，據其先前在準備程序表示：其從未提供毒品給丁○○、乙○○，也不曾幫己○○買毒品（審理卷第15頁），之
    所以在警詢中承認，是因為當時身體不適，還在醫院吊點滴
    ，其為了趕快結束，才為不實之供述；在偵訊中承認，則是
    因為乙○○、丁○○、己○○三人指認他，他才會回答是等
    語。
二、根據被告上述情節，檢警人員在詢問或訊問他的時候，並沒
    有使用強暴、脅迫或其他不正方法，被告是因為自己主觀上
    的原因而為警詢、偵訊供述，故應無自白任意性之問題。至
    於是否確實因為被告身體不適，為求結束，而為欠缺真實性
    之自白，本院特別為此依檢察官聲請傳喚當時詢問被告的警
    察也就是證人丙○○到庭作證。根據他的證詞雖然證實了被
    告當時有胰臟不適之情形（故拒絕警詢，見偵查卷第5 頁）
    ，並因此通知被告家屬陪同去醫院，之後才又從醫院回警局
    進行詢問，並製作筆錄（審理卷第79頁），對照當時所製作
    之兩份警詢筆錄，亦可知：警察有先告知被告可以保持緘默
    ，被告也因此表示身體不適而送醫，所以被告當然知道如果
    他的身體不舒服無法接受詢問，可以直接表示，警方並不會
    強迫他要接受詢問，因此如果從醫院回到警局之後，被告還
    是身體不舒服，並無一定要接受警詢。如此何以會有因為想
    要快點結束警詢而反於事實供述的道理？更何況，還是反於
    事實承認自己所未曾犯下的罪行。
三、針對被告警詢、偵訊自白的真實性，當事人在本院審理中對
    於證人交互詰問的情形，也是一項很好的檢驗方式。如前所
    述，證人丁○○在本院作證時，明確指證被告有關轉讓安非
    他命給他和乙○○的事情，如有虛偽誣指，何以本院給予其
    機會與證人丁○○對質時，被告竟然沉默以對？（審理卷第
    88頁）之後本院依被告要求讓他當庭重新閱讀法庭電腦螢幕
    上所記載證人丁○○的證詞後，被告竟又表示沒有意見（同
    上頁），如此怎得謂被告與證人丁○○證詞相符之被告警詢
    、偵訊自白有何欠缺真實性之處？
四、證人丙○○雖然在本院忽然問及第二次警詢有無告知權利事
    項時，而回答沒有（審理卷第82頁），但第二份警詢筆錄確
    實有記載偵查人員告知被告權利，被告亦特別在該處簽名、
    按捺指印（審理卷第6 頁），再加上先前在第一次警詢時已
    經告知被告權利，被告也因此沒有接受警詢，故被告應該十
    分明瞭自己權利，此種情形也與自始沒有告知權利事項不同
    ，因而亦不符合刑事訴訟法第158 條之2 所規定自白不得作
    為證據之情形。辯護人質疑此項被告自白欠缺證據能力，自
    有誤會。
五、綜前所述，本件被告的警詢、偵訊自白，具有任意性與真實
    性，亦無其他欠缺證據能力之情形，被告所為之相關辯解，
    不可採信。而本件事證亦已明確，被告保留再行聲請傳喚證
    人乙○○到庭作證，依刑事訴訟法第163 條之2 第2 項第3
    款並無必要，應予駁回，亦附帶在此說明。
肆、論罪科刑的理由：
一、被告行為後，毒品危害防制條例關於轉讓毒品部分曾於93年
    1 月9 日修正施行，加列加重其刑之規定（該條例第8 條第
    6 項），而有變更，惟以本件被告之轉讓行為，因未達加重
    標準，故比較適用修正前後之規定，其結果均屬相同，應依
    刑法第2 條第1 項前段適用修正施行後之現行裁判時法。
二、承前，被告的行為是犯毒品危害防制條例第8 條第2 項的轉
    讓第2 級毒品罪以及刑法第30條第1 項、毒品危害防制條例
    第10條第1 、2 項的幫助施用第1 、2 級毒品罪。被告轉讓
    毒品前持有的低度行為由轉讓的高度行為所吸收，應不另論
    罪。而所謂「轉讓」毒品，係指未具營利意圖而授受毒品，
    幫助施用毒品，則指因他人無管道購買毒品施用，而事先約
    定由其幫助出面代購或合買並分攤價金、分受毒品。本件就
    轉讓部分，顯為前者，辯護人謂其為幫助施用，應有誤會（
    最高法院91臺上字第4149號、90年臺上字第4378 號 判決、
    臺灣高等法院暨所屬法院88年法律座談會刑事類提案第26號
    研討結果參照）。
二、被告多次轉讓與幫助施用之行為，各均時間相近，方法相同
    ，所犯各均為相同構成要件之行為，各依刑法第56條論以1
    罪，並予以加重其刑。
三、被告連續幫助施用第1 、2 級毒品之行為，依刑法第30條第
    2 項減輕之。與前述的刑罰加重，並依法先加後減。
四、本院審酌：被告轉讓安非他命部分：其轉讓的對象有2 人，
    各次轉讓的數量約為1 次可施用的量，轉讓的目的在直接供
    其妻、其表弟施用，前後連續轉讓的時間約1 、2 個月；幫
    助施用第1 、2 級毒品部分：幫助的對象為同一人，連續幫
    助的期間約為7 、8 個月；以上部分均原於犯後坦白承認，
    即至審判中乃圖僥倖而翻供否認，事先檢察官已經說明如故
    意否認犯行，將從重求刑，被告亦表示了解（審理卷第15
    頁），然最後審理結果，被告卻無認錯悔改之意，有必要給
    予較重刑罰以示與其他坦白誠實被告之公平區別等一切情狀
    ，分別量處如主文之刑罰，並依法定其應執行之刑。
伍、適用之法律：
一、刑事訴訟法第299條第1項前段。
二、毒品危害防制條例第8條第2項、第10條第1、2項。
三、刑法第2 條第1 項前段、第11條前段、第56條、第30條第1
    、2 項、第51條第5 款。
本案經檢察官林映姿到庭執行職務。
中　　華　　民　　國　　94　　年　　4 　　月　　7 　　日
                  刑事第三庭  審判長法　官　劉 興 浪
                  　                法  官  林 卉 聆
                                    法　官　蔡 志 宏
以上正本證明與原本無異。
如不服本判決應於送達後10日內向本院提出上訴狀（應附繕本）
。
                                    書記官  楊 慧 萍
中　　華　　民　　國　　94　　年　　4 　　月　　11　　日
附記論罪之法條全文：
毒品危害防制條例第8條第2項
轉讓第2 級毒品者，處6 月以上5 年以下有期徒刑，得併科新臺
幣700,000 元以下罰金。
毒品危害防制條例第10條
施用第1級毒品者，處6月以上5年以下有期徒刑。
施用第2級毒品者，處3年以下有期徒刑。
